臺灣桃園地方法院刑事判決　　　　　　　94年度訴字第2075號
公　訴　人　臺灣桃園地方法院檢察署檢察官
被　　　告　甲○○
　　　　　　　　　　　10號2.
　　　　　　　　　　（
被　　　告　乙○○
　　　　　　　　　　　號
　　　　　　　　　　（另案於臺灣桃園女子看守所羈押中）
共　　　同
指定辯護人　本院公設辯護人　丙○○
上列被告因強盜案件，經檢察官提起公訴（94年度偵字第17286
號），本院判決如下：
    主  文
甲○○、乙○○共同意圖為自己不法之所有，攜帶兇器，以強暴
、脅迫至使不能抗拒，而使他人交付其物，均累犯，各處有期徒
刑柒年肆月。扣案菜刀壹把及半罩式安全帽、全罩式安全帽各壹
頂，均沒收之。
    事  實
一、甲○○前曾因違反麻醉藥品管理條例、槍砲彈藥刀械管制條
    例、竊盜等案件，經裁定應執行有期徒刑6 年，刑期起算日
    83年5 月9 日，指揮書執行完畢日期89年5 月1 日。復因違
    反藥事法、麻醉藥品管理條例、妨害自由、偽造文書、傷害
    等案件，經裁定應執行有期徒刑1 年10月，接續執行，刑期
    起算日89年5 月2 日，指揮書執行完畢日期91年2 月23日，
    於86年5 月15日縮短刑期假釋出監，縮刑期滿日期90年12月
    25日。嗣經撤銷假釋，應執行有期徒刑4 年7 月10日，接續
    執行，於93年6 月8 日縮刑期滿執行完畢。乙○○前曾因毒
    品危害防制條例案件，經本院於91年8 月19日以91年度訴字
    第553 號判處有期徒刑7 月確定，於92年7 月28日縮刑期滿
    執行完畢。
二、甲○○、乙○○因經濟狀況欠佳，且有小孩待撫育，亟須家
    庭生活費用，於民國94年9 月27日13時許，途經租住處附近
    之桃園縣八德市○○路576 號「萊爾富便利商店」，竟萌共
    同基於意圖為自己不法所有之犯意聯絡，先返回桃園縣八德
    市榮友一村14號租住處，甲○○拿取乙○○所有菜刀1 把預
    藏於褲子口袋內，2 人再前往上開超商，於同日13時28分許
    ，由乙○○頭戴半罩式安全帽以遮掩其面貌後，進入該超商
    內，向店員戊○○佯稱欲購買香煙，甲○○戴全罩式安全帽
    以遮掩其面貌後，緊隨在後進入，並逕入櫃檯內，迨戊○○
    轉身拿取香煙時，甲○○拿出預藏菜刀貼近並以右手抱住戊○○，而對之為強暴行為，並大聲喝令交付財物，至使戊○○受驚嚇哭泣無法站立，心生畏懼不能抗拒，甲○○見狀扶
    起戊○○，押往櫃檯左邊收銀機（第一部收銀機），斯時，
    乙○○亦進入櫃檯內，分站於戊○○兩邊，喝令戊○○打開
    收銀機，戊○○因遭驚嚇無法抗拒，乃依指示打開收銀機，
    甲○○、乙○○旋伸手取走收銀機內現金，接著乙○○再繞
    到櫃檯前，因戊○○遭驚嚇無法站立，乙○○遂再進入櫃檯
    內將戊○○扶起，與甲○○共同將之押往櫃檯右邊收銀機（
    第二部收銀機），喝令戊○○打開收銀機，戊○○因無法抗
    拒，遂依指示打開收銀機，2 人即伸手拿取收銀機內現金，
    期間，乙○○對之恫稱：不要叫，再叫會再回來找妳等語，
    以此脅迫方式，致戊○○心生畏懼不能抗拒，不敢呼救。2
    人共強劫兩部收銀機現金新台幣（下同）5,00 0元，並強劫
    櫃檯內IC電話卡71張（100 元53張、200 元18張）、郵票80
    張（面額1 元、3 元、5 元、12元等）後騎乘機車逃逸。嗣
    經警接獲線報，於同日17時29分許，前往甲○○、乙○○上
    址租住處查獲，並扣得甲○○所有供共同強盜所用之全罩式
    安全帽1 頂、乙○○所有供共同強盜所用之菜刀1 把、半罩
    式安全帽1 頂，及起獲渠2 人強盜所得花用剩餘現金1,700
    元、IC電話卡71張、郵票80張（遭強盜財物已發還）。
三、案經桃園縣政府警察局平鎮分局報告臺灣桃園地方法院檢察
    署檢察官偵查起訴。
    理  由
一、訊據被告乙○○對於上揭時、地，共同攜帶兇器強盜犯行，
    於警詢、檢察官訊問及本院審理時坦承不諱。被告甲○○固
    坦承於上揭時、地，攜帶兇器強盜財物，惟辯稱：係其單獨
    1 人所為，且未將菜刀拿出來，僅露出刀柄及少許刀身，另
    乙○○不知其要強盜財物，且其係自首云云。經查：
(一)被告乙○○自白上揭犯行，核與證人即被害人戊○○於本院
    審理結證情節相符（見本院卷第82頁）。證人即查獲本案警
    員丁○○於本院審理時亦結證稱查獲之經過及查獲贓物之情
    形（見本院卷第80、81頁），並有被告甲○○所有供共同犯
    罪之全罩式安全帽1 頂、乙○○所有供共同強盜所用之菜刀
    1 把、半罩式安全帽1 頂扣案足稽，及搜索、扣押筆錄2 份
    、扣押物品目錄表、查獲之贓物經被害人具領之贓物認領保
    管單各1 紙（見偵卷第28至30、32、34至36、45頁）。上揭
    事實，除被告乙○○不利於己自白外，並有上開補強證據足
    佐，足認被告乙○○自白與事實相符，應堪採信。
(二)被告甲○○固自白其單獨攜帶兇器犯行，惟辯稱：係其1 人
    所為，乙○○不知情云云。經查：被告乙○○事前即與被告
    甲○○謀議強盜犯行並參與強盜財物，已據被告乙○○於本
    院審理時供稱：本件強盜犯行事先即已知道等語（見本院卷
    第89頁）。且本院勘驗當時「萊爾富便利商店」監視錄影光
    碟結果：被告2 人於1 時29分54秒進入超商，被告乙○○頭
    戴銀色半罩式安全帽進入便利商店，走向櫃檯，被告甲○○
    這時候頭戴全罩式深色安全帽進入便利商店，直接走入櫃檯
    內，靠近被害人，1 時30分1 秒許，被告甲○○伸出右手環
    報抱住被害人（戊○○），而被害人害怕哭泣，無法站立，
    被告甲○○就把被害人扶起來，押往左手邊的收銀機（第1
    部），此時，被告乙○○也進入到櫃檯，兩位被告各站在被
    害人的左右邊，命被害人打開收銀機，被告乙○○說：妳不
    要哭，打開，我不會傷害妳，被害人依指示打開收銀機後，
    被告甲○○、乙○○2 人伸手拿取第1 部收銀機的錢，接著
    被告乙○○繞到櫃檯前面，這時候被害人又無法站立，所以
    被告乙○○再走入櫃檯內，將被害人扶起來，接著與被告甲○○共同再押著被害人，前往第2 部收銀機（右邊收銀機）
    ，再喝令被害人打開第2 部收銀機後，兩人先後伸手進入第
    2 部收銀機，拿取裡面的錢財，被告乙○○並喝令被害人不
    要叫，再叫會回來找妳喔，取得錢財後，兩人走出櫃檯，以
    一般走路的速度，離開超商，離開前，被告乙○○又再一次
    叫被害人：不要叫等情，有本院勘驗筆錄存卷可按。足見被
    告乙○○與被告甲○○有意思合致，並有行為分擔，且參與
    強盜罪之構成要件之行為，均為共同正犯。被告甲○○所稱
    ：僅其1 人所為云云，顯係迴護被告乙○○之詞，不足採信
    。
(三)另被告甲○○復辯稱：其僅自褲子口袋中亮出刀柄及少許刀
    身，並未把菜刀全部拿出來云云。惟查，被告甲○○於警詢
    時供稱：我持菜刀進去時那員工戊○○就嚇到了等語（見偵
    卷第13頁）。於檢察官訊問時亦供稱：乙○○進去說要買香
    煙，我走後面持菜刀，店員（戊○○）沒在櫃檯，乙○○就
    到櫃檯說要買香煙，那店員就到櫃檯來，我就靠到那店員身
    旁拿出菜刀，那店員就開始哭叫等情（見偵卷第51頁）。於
    本院準備程序時供稱：乙○○在買香煙時，我就拿刀子進入
    收銀台內等情（見本院卷第24頁）。則被告甲○○自警詢起
    迄檢察官訊問時、本院準備程序時均供稱有拿出菜刀來一節
    ，始終相一致，此情核與共同被告乙○○於檢察官訊問時結
    證稱：強盜經過與甲○○於檢察官訊問時供述相同等情（見
    偵卷第51頁）且扣案菜刀1 把經本院勘驗結果：菜刀全長30
    公分，木製刀柄10公分，不銹鋼刀身，長20公分，刀寬10公
    分，有本院勘驗筆錄在卷足憑（見本院卷第86頁）。則該把
    菜刀既長達30公分，豈有可能放置於被告甲○○褲子口袋內
    ，而不傷及被告甲○○？且證人戊○○於本院審理時堅稱：
    有看到菜刀外面未包裹報紙等語（見本院卷第86、87頁）。
    綜述，則被告甲○○確於強劫財物時，拿出菜刀可堪認定。
    被告上開所稱，顯係情虛卸責之詞，不足採信。雖證人戊○○先則供稱：被告甲○○以菜刀架在其脖子上，後改稱：不
    能確定甲○○有無拿菜刀架住其脖子等語，惟此容或因當時
    證人戊○○驚嚇過度，無法明確記憶當時案發經過細節，故
    此部分證述，容有些許差異，並不悖於日常生活經驗，惟其
    對被告甲○○確拿出菜刀乙節之基本事實，始終證述一致，
    是自難僅因證人戊○○供述不一致，即捨其證詞而認無足採
    ，併此敘明。
(四)被告甲○○固辯稱：本案其符合自首要件云云。惟按對於未
    發覺之罪自首而受裁判者，減輕其刑，刑法第62條前段定有
    明文，而所謂發覺，固非以有偵查犯罪權之機關或人員確知
    其人犯罪無誤為必要，而於對其發生嫌疑時，即得謂為已發
    覺。而依證人即查獲本案被告警員丁○○於本院審理時結證
    稱：當時有接獲情資、線報，情資線報的內容就是指稱甲○○、乙○○涉嫌在八德市的強盜案件，而且檢舉人明確告知
    我這兩個人在什麼地方，所以我才會到八德市榮友一村14號
    ，找兩位被告，我們到現場就是因為查強盜案件等情在卷（
    見本院卷第80、81頁）。可知警員於查獲2 位被告前，已經
    在追查被告2 人涉犯本案強盜案件，並據檢舉情資到上址查
    察，是在查察前已懷疑被告2 人涉嫌，即已發覺，雖被告甲○○於為警查獲時自動供述犯行，惟此僅為自白，與自首之
    要件不符。
(五)綜上所述，被告2 人之本件事證明確，犯行均堪以認定。
二、按刑法上強盜罪之所謂強暴、脅迫，祇須抑壓被害人之抗拒
    或使被害人身體上、精神上，處於不能抗拒之狀態為已足，
    其暴力縱未與被害人身體接觸，仍不能不謂有強暴、脅迫行
    為，最高法院20年非字第84號判例、22年上字第317 號判例
    意旨可資參照。是只須行為人對行為客體或行為客體以外之
    人或物，施以強制之不法腕力使人不能抗拒即屬強暴；而以
    言詞或舉動，顯示加害他人之意思使人不能抗拒，即屬所謂
    之脅迫行為。被告甲○○拿出菜刀貼近並抱住被害人戊○○
    ，並於強劫財物時，與被告乙○○站立於戊○○兩旁，而被
    告乙○○於強劫財物過程中對之脅迫稱：不要叫，再叫會再
    回來找妳等語。渠等所使用者顯已屬強制之不法腕力而該當
    強暴行為及以言詞、舉動顯示加害他人身體之意思甚為明確
    。又刑法第321 條第1 項第3 款所謂兇器，其種類並無限制
    ，凡客觀上足對人之生命、身體、安全構成威脅，具有危險
    性之兇器均屬之，且祇須行竊或強盜時攜帶此種具有危險性
    之兇器為已足，並不以攜帶之初有行兇之意圖為必要，最高
    法院79年台上字第5253號判例意旨可資參照。被告甲○○持
    以強盜財物之菜刀，係金屬作成，質地堅硬，顯然用以攻擊
    人體足以致傷，當甚明確，自屬刑法第321 條第1 項第3 款
    所稱兇器，要無疑義。
三、被告甲○○、乙○○犯強盜罪而有第321 條第1 項第3 款之
    情形，核係犯刑法第330 條第1 項之加重強盜罪（公訴人蒞
    庭時當庭變更起訴法條）。被告2 人有犯意之聯絡及行為分
    擔，為共同正犯。被告2 人分別曾有如事實欄所載之犯行及
    執行情形，有臺灣高等法院被告前案紀錄表、臺灣桃園地方
    法院檢察署刑案資料查註紀錄表在卷可按，渠等於5 年內再
    犯本案有期徒刑以上之罪，均為累犯，應依法加重其刑。爰
    審酌被告甲○○、乙○○僅因缺錢花用，即持刀強盜財物，
    對社會治安危害甚鉅，惟尚無具體傷害人之行為，及被告2
    人犯罪時生活狀況、智識程度等一切情狀，分別量處如主文
    所示之刑。扣案菜刀1 把、半罩式安全帽1 頂，係被告乙○○所有，全罩式安全帽1 頂，係被告甲○○所有，均為供本
    件共同犯罪所用之物，業據被告2 人供明在卷，應依刑法第
    38 條 第1 項第2 款之規定宣告沒收。另被告甲○○強盜時
    所穿著之上衣、褲子各1 件、皮鞋1 雙，被告乙○○強盜時
    所穿著之女用上衣1 件，被告2 人作案時並未以該上衣蒙面
    或遮臉或以該褲子、皮鞋供作犯罪工具，核與本案強盜犯行
    無關，爰不諭知沒收。
據上論斷，應依刑事訴訟法第299 條第1 項前段，刑法第28條、
第330條第1項、第47條，判決如主文。
本案經檢察官趙燕利到庭執行職務。
中　　華　　民　　國　　94　　年　　12　　月　　15　　日
                  刑事第五庭審判長法  官  潘政宏
                                  法　官　周炳全
                                  法  官  邱滋杉
以上正本證明與原本無異。
如不服本判決，應於送達後10日內，向本院提出上訴狀（應附繕
本），上訴於臺灣高等法院。
                                  書記官　高文靜
中　　華　　民　　國　　94　　年　　12　　月　　15　　日
附錄本案論罪科刑法條全文：
中華民國刑法第三百三十條
犯強盜罪而有第三百二十一條第一項各款情形之一者，處七年以
上有期徒刑。
前項之未遂犯罰之。
